【裁判字號】    99,判,1335
【裁判日期】    991216
【裁判案由】    發明專利舉發
【裁判全文】
最  高  行  政  法  院  判  決
                                      99年度判字第1335號
上  訴  人  經濟部智慧財產局
即原審被告
代  表  人  王美花
上  訴  人  圓剛科技股份有限公司
即參 加 人
代  表  人  郭重松
訴訟代理人  黃章典律師
            簡秀如律師
            樓穎智
被 上訴 人  楊智甯
即原審原告                  之2
訴訟代理人  歐奉璋
上列當事人間發明專利舉發事件，上訴人對於中華民國98年6月
11日智慧財產法院98年度行專訴字第1號行政判決，提起上訴，
本院判決如下：
    主  文
原判決廢棄，發回智慧財產法院。
    理  由
一、上訴人即參加人圓剛科技股份有限公司（下稱圓剛公司）於
    民國（下同）93年2月18日以「影音信號傳接處理裝置AUDIO
    -VIDEO SIGNAL TRANSCEIVING PROCESSING DEVICE」，向上
    訴人即原審被告經濟部智慧財產局（下稱智財局）申請發明
    專利，經編為第093103998號審查，於94年8月15日審定准予
    專利後，發給發明第I240169號專利證書（下稱系爭專利）
    。嗣於94年12月7日被上訴人即原審原告以其違反核准審定
    時專利法即92年2月6日修正公布之專利法（下稱92年專利法
    ）第21條、第22條第1項第1款及第4項之規定，對之提起舉
    發，並提出舉發證據包括：證據1為系爭專利之專利公報及
    說明書；證據2為Trident Microsystems,Inc.之TV Master
    報告（下稱引證1）；證據3為證據2與系爭專利之圖示比較
    ；證據4為CONEXANT公司CX23880 Functional Block Diagr-
    am之產品報告（下稱引證2）；證據5為CResceNTec公司DC-1
    120之產品說明（下稱引證3）；證據6為西元2003年2月4日
    Product specification公開之SAA7133HL產品說明（下稱引
    證4）；95年7月13日所提出之附件1為Trident公司西元2002
    年12月7日公開之TV Master報告（下稱引證5）；95年9月14
    日舉發補充理由書之證據1為系爭專利之專利公報及說明書
    ；證據2為上訴人圓剛公司於英國智慧財產局申請之專利說
    明書及專利檢索報告（下稱引證6）；證據3為西元1997年6
    月24日公開之美國第5642139號專利案（下稱引證7）；證據
    4為西元2000年2月8日公開之美國第6023266號專利案（下稱
    引證8）；證據5為西元1997年5月13日公開之美國第5630174
    號專利案（下稱引證9）；證據6為西元1996年8月20日公開
    之日本第JP08211978號專利案（下稱引證10）；證據7為西
    元2001年7月23日公開之韓國第KR2001068517號專利案（下
    稱引證11）；96年4月12日舉發補充書之證據1為系爭專利產
    品內部之實體照片（下稱引證12）；證據2為PHILIPS公司於
    西元2001年8月發表的Europa設計之技術資料（下稱引證13
    ）；證據3為西元2003年10月16日公開之美國第2003/019295
    0號專利案（下稱引證14）；證據4為登昌恆興業股份有限公
    司UPT133 Much TV高畫質電視錄放卡中文使用手冊（下稱引
    證15）；證據5為圓智公司西元2000年6月所發行之產品型錄
    （下稱引證16）；證據6為廣寰公司西元2002年所發行之產
    品型錄（下稱引證17）；證據7為I-ODATA西元2003年8、9月
    所發行之產品型錄（下稱引證18）；證據8為國外專利審查
    委員以不具新穎性與進步性質疑本案之證明文件（下稱引證
    19）；96年9月13日舉發補充理由書之證據9為西元2002年3
    月的MB86393晶片規格書（下稱引證20）；證據10為維京百
    科說明PCI介面轉CardBus為公開技術之網頁（下稱引證21）
    ；證據11為上訴人圓剛公司聲稱擁有專利權的產品網頁（下
    稱引證22）；96年12月27日舉發補充理由書之證據12為PCI
    介面轉CardBus之公開技術網頁之公證書（下稱引證23）；
    證據13為依據REX-CB90 MPEG TV Cardbus PCCARD產品內部
    之實體照片（下稱引證24）；證據14為上訴人智財局於西元
    2007年11月9日公布之專題報導－採認外國專利檢索報告及
    審查結果（下稱引證25）；證據15為系爭專利於英國申請過
    程遭質疑之英國閱券資料（下稱引證26）；附件1為系爭專
    利與上訴人圓剛公司於96年5月25日所提出之舉發答辯書；
    附件2為系爭專利與證據4（即引證2）元件對照表；附件3為
    系爭專利與證據4（即引證15）元件對照表。案經上訴人智
    財局審查，於97年5月22日以(97)智專三(二)04059字第0972
    0261160號專利舉發審定書為「舉發不成立」之處分。被上
    訴人不服，提起訴願，惟對於上訴人智財局審認系爭專利無
    違92年專利法第21條規定，以及引證1至11、引證16至19、
    引證25至26不具證據能力或無法證明系爭專利不具新穎性及
    進步性等節已無爭執，嗣遭決定駁回後，提起行政訴訟，經
    原審法院裁定命上訴人圓剛公司獨立參加訴訟，被上訴人於
    98年4月6日原審法院行準備程序時再提出PHILIPS公司於西
    元1998年3月10日發表的DPC7146 NetLook視訊會議開發套件
    的應用技術資料（原判決稱為原證三，下同）及西元2002年
    5月16日公開之第2002/0000000號「多媒體專用處理器之方
    法及其裝置」美國專利案說明書（原判決稱為原證四，下同
    ），且僅主張引證13（原判決稱為原證一，下同）、引證15
    （原判決稱為原證二，下同）、原證三、原證四、及原證一
    組合原證四、原證二組合原證四、原證三組合原證四得證明
    系爭專利不具進步性，其餘引證1至12、引證14、引證16至
    26不主張。原審法院審理結果，判決撤銷訴願決定及原處分
    ，並命上訴人智財局應就申請第093103998N01號發明專利舉
    發案作成舉發成立之審定。上訴人圓剛公司不服，向本院提
    起本件上訴。
二、被上訴人即原審原告起訴主張略以：
(一)、系爭專利屬於電路發明，而其以構成電路之各元件間之連
      接、作用關係來界定其申請專利範圍，故系爭專利之申請
      專利範圍表示方式，應不屬於專利審查實務上所稱之「手
      段功能用語」，是原處分有未依專利審查基準「手段功能
      用語」審查原則，審究系爭專利申請專利範圍是否為手段
      功能用語之違法。
(二)、原證一為數位/類比立體電視卡，使用編號SAA713X之IC晶
      片，該IC晶片本身係為一影音解碼卡，其內部具有橋接器
      及匯流排介面之功能，故具IC晶片之電視卡可接收一類比
      影音信號及一類比聲音信號（藉由Cable纜線接收），經
      該IC晶片解碼處理後，即可得一第一數位影像信號及一第
      一數位聲音信號，再轉換該第一數位影像信號及該第一數
      位聲音信號為符合PCI匯流排介面規格之一第二數位影像
      信號及一第二數位聲音信號，並分別經由對應PCI匯流排
      介面規格之PCI匯流排介面輸出至一電腦。將原證一區塊
      21作為系爭專利的影音解碼器21，其中CV2、CV3…等相當
      於用以接收相對應之一類比影像信號，而SIF等則相當於
      用以接收相對應之類比聲音信號，同時該區塊21並據以輸
      出相對應之一第一數位影像信號Vd1（由Digital Video
      Comb Filter Decoder輸出）及一第一數位聲音信號Ad1（
      由Digital Out put Crossbar方塊輸出)；原證一區塊22
      作為系爭專利的橋接器22，用以接收該第一數位影像信號
      Vd1及該第一數位聲音信號Ad1，其中經由介面格式轉換區
      塊（Clipping Format區塊與Format區塊）轉換格式並分
      別輸出符合一匯流排介面規格之一第二數位影像信號Vd2
      （由PCI interface輸出）及一第二數位聲音信號Ad2（由
      PCI interface輸出）；原證一區塊23作為系爭專利的匯
      流排介面23，以經由對應該匯流排介面規格之一匯流排介
      面23輸出至一電腦；原證一區塊25、26作為系爭專利的解
      調器25與解調器26，信號T、Vas、Vav、AaR、AaL、B、D
      、E、Va、Aa、Aab、Vd1、Ad1、Vds1、Vdv1、AdLR1、Adb
      1、Vd2、Ad2、Vds2、Vdv2、AdLR2、Adb2、D2、E2在原證
      一均可找到對應接收端，而原證一技術內容係與系爭專利
      欲保護之技術內容相同，並且可與系爭專利說明書中所敘
      述對應於該功能之結構、材料或動作及其均等範圍完全對
      應。另原證一中的橋接器之功用也在轉換過程中對數位信
      號作符合被轉換之匯流排介面規格之適當處理（如原證一
      之介面格式轉換區塊－Format區塊），因此同樣能充分運
      用到被轉換之匯流排之高速傳輸能力，使得該匯流排介面
      可以很順利將數位信號原始資料輸出至電腦，故不需要在
      電視卡增加壓縮元件（如原證一並無壓縮元件），亦不需
      要犧牲視訊信號解析度。因此原證一的橋接器與系爭專利
      之橋接器功效一致，甚至於可單獨引用原證一抑或與原證
      四結合即可寫出系爭專利說明書。故系爭專利申請專利範
      圍第1、15、18項及其所依附之第2至14、第16至17及第19
      等附屬項均不具進步性，應依專利法撤銷其專利權。
(三)、由原證二第4頁可知，該電視錄放卡具有調解器及使用習
      知PHILIPS公司編號SAA7133之IC晶片，其側面具有無線及
      有線電視訊號輸入端子、紅外線接收器輸入端子、Compo-
      site-in影像輸入端子、外接聲音輸入端子，S-Video影像
      輸入端子及外接聲音輸出端子。由原證二第5頁可知，該
      電視錄放卡主要功能皆於其編號SAA7133之IC晶片中，與
      原證一SAA7134屬同一系列IC，除匯流排介面外，與系爭
      專利可達之效果幾乎完全相同，原證二整體架構與系爭專
      利只有匯流排溝通介面的不同而已，因此對原證二而言，
      橋接器構造只是原證二所區分之區塊界定達到功效之問題
      ，並非原證二不具橋接器構造，系爭專利橋接器所達到之
      結構與功效均可在原證二呈現，應是通常技藝者組合該先
      前技術所揭露之內容而構成即可輕易完成，不應作為無橋
      接器構造之理由，於原證二最後一頁附有編號SAA7133之
      IC晶片之功能方塊圖（由PHILIPS公司網站摘錄下來），
      由此可知編號SAA7133之IC晶片必具有影音解碼及橋接器
      之功能，再由下面所註之日期可知PHILIPS公司於西元200
      3年2月4日公開編號SAA7133之IC晶片之技術內容。足證於
      西元2003年已有同時具影音解碼、匯流排介面及橋接器功
      能之IC晶片，且應用於各種介面之電視卡。將原證二區塊
      21作為系爭專利影音解碼器21，區塊22作為橋接器22，區
      塊23作為匯流排介面23，區塊25作為解調器25與解調器26
      ，信號T、Vas、Vav、AaR、AaL、B、D、E、Va、Aa、Aab
      、Vd1、Ad1、Vds1、Vdv1、AdLR1、Adb1、Vd2、Ad2、Vds
      2、Vdv2、AdLR2、Adb2、D2、E2在原證二均可找到對應接
      收端，而原證二技術內容係與系爭專利欲保護之技術內容
      相同，並且可與系爭專利發明說明中所敘述對應於該功能
      之結構、材料或動作及其均等範圍完全對應，甚至於可單
      獨引用原證二抑或與原證四結合即可寫出系爭專利說明書
      。故系爭專利之申請專利範圍第1、15、18項及其所依附
      之第2至14項、第16至17及第19項等附屬項均不具進步性
      之專利要件，應撤銷其專利權。
(四)、由原證三第5頁第1圖可知，其影音解碼器可接收類比信號
      並據以轉換信號為數位式，再將此數位式影音信號傳送至
      SAA7146A橋接器，由SAA7146A橋接器對應轉換符合PCI匯
      流排規格後直接由PCI匯流排輸出至一外部設備（例如電
      腦）。承上，並參照原證三第4頁1.1部分，原證三已說明
      其應用可使用軟體壓縮或外接一硬體壓縮子板，當使用電
      腦軟體壓縮時其內部並不具有壓縮元件，相同於系爭專利
      中所言無需壓縮編碼的功能，故以系爭專利中無需壓縮編
      碼的功能與原證三相較係明顯不具進步性。又將原證三實
      做為電視卡或影像擷取卡乃是電子技藝領域裡基本的常識
      ，而原證三亦無壓縮編碼元件。所以，以系爭專利結構相
      較原證三並沒有無法預期之功效，且系爭專利也未載明其
      無需壓縮的技術手段，在原證三技術內容係與系爭專利欲
      保護之技術內容相同下，並可與系爭專利發明說明中所敘
      述對應於該功能之結構、材料或動作及其均等範圍完全對
      應，甚至於可單獨引用原證三抑或與原證四結合即可寫出
      系爭專利說明書。故系爭專利之申請專利範圍第1、15、
      18項及其所依附之第2至14、第16至17及第19等附屬項均
      不具進步性之專利要件，應撤銷其專利權。
(五)、在原證四段落[0021]指明包含有多數的功能元件，且每一
      個設計係可執行一特定的多媒體功能，連結合併以進行一
      多媒體作業。因此，處理各種不同類型信號即為原證四技
      術要點之一，而在原證四段落[0024]、[0025]及[0027]中
      亦提及系統100係以其中的收發機140接收類比信號並處理
      調變與解調變以轉換信號為數位式，經由CIM120內部各元
      件，可針對不同類型需求的信號提供編碼與否的選擇，再
      行解碼功能，並提供介面將此多媒體影音資料傳輸至MASP
      110，由MASP110的橋接器745對應轉換符合PCMCIA匯流排
      規格後，直接由匯流排790輸出至一外部設備（例如電腦
      ）。原證四雖未如系爭專利中明確指出數位化的影音資料
      係通過橋接器745，然而於其說明書段落[0067]中即指出
      「…Although most of these elements are implement-
      ed by digital techniques…」，由此即可理解橋接器74
      5必定是接收數位化的影音資料，而此橋接器745本身即在
      執行符合PCMCIA匯流排規格的信號轉換，因此也必定輸出
      一轉換後符合PCMCIA匯流排規格的第二影音信號至該匯流
      排790，最後再傳輸至電腦上顯示。故以原證四揭露的技
      術內容，係完全覆蓋系爭專利申請專利範圍第1、15及18
      項所揭露的技術內容，系爭專利明顯不具進步性。承上，
      並參照說明書段落[0025]，原證四系統100的CIM120內部
      各元件中，係包含有一編碼選擇控制器132，因此可針對
      各類不同型式的信號以符合其媒體語法提供編碼的媒體功
      能，而原證四係可接收各類不同型式的信號觀之，其必定
      也包含接收有不需壓縮編碼的信號型式，因此以該發明所
      屬技術領域具有通常知識者當可易於思及，該系統100（
      可以是該編碼選擇控制器132或其他元件）必定具有可就
      需求選擇是否執行壓縮編碼信號與否的功能元件，不需執
      行者可直接將信號交由MASP110，而需行壓縮編碼者則可
      由CIM120內各種多媒體語法抑或交由MASP110內的MPEG行
      動編解碼器710執行編碼，因此原證四係可視使用者系統
      需求提供各類不同型式信號選擇編碼與否的設計系統，所
      以就系爭專利中無需壓縮編碼的功能而言，原證四係可解
      決當系爭專利對上運算速度不夠的電腦時將無法使用的窘
      況，故以系爭專利中無需壓縮編碼的功能與原證四相較係
      明顯不具進步性。將原證四實做為電視卡或影像擷取卡乃
      是電子技藝領域裡基本的常識，而原證四對信號是否行編
      碼亦全視使用者系統需求而定。所以，原證四與系爭專利
      結構相較並沒有無法預期之功效，且系爭專利也未載明其
      無需壓縮的技術手段，在原證四技術內容係與系爭專利欲
      保護之技術內容相同之情形下，並可與系爭專利發明說明
      中所敘述對應於該功能之結構、材料或動作及其均等範圍
      完全對應，甚至於可單獨引用原證四抑或與原證一或原證
      二或原證三結合即可寫出系爭專利說明書。故系爭專利之
      申請專利範圍第1、15、18項及其所依附之第2至14、第16
      至17及第19等附屬項均不具進步性，應撤銷其專利權。
(六)、系爭專利「不具壓縮元件」之特徵未見於系爭專利申請範
      圍中，故不得作為認定系爭專利申請專利範圍之要件。是
      以上訴人智財局當不可以被上訴人所舉原證一、二欠缺系
      爭專利未記載之事項為由，駁回被上訴人之舉發。又上訴
      人智財局所認定系爭專利為發明重點的橋接器早已揭示於
      原證一、二，且不具壓縮元件之特徵也早已揭露於原證一
      、二中，則原證一、二已完全涵蓋系爭專利申請專利範圍
      所揭露的技術內容，足證系爭專利明顯不具進步性。另上
      訴人智財局及圓剛公司於準備程序並不爭執原證一至原證
      四有橋接器的事實，只爭執系爭專利為PCMCIA介面與系爭
      專利電視卡不需要壓縮功能。上訴人圓剛公司並於準備程
      序自承，系爭專利說明書申請專利範圍第3項之Mpeg2影音
      信號是由電腦執行壓縮，利用電腦本身壓縮能力來進行這
      個壓縮，而非由電視卡壓縮，這表示並非系爭專利完全不
      需要壓縮。而被上訴人所舉之原證一、二、三係為傳輸原
      始資料且不需要壓縮，其中若有壓縮的需要也是由電腦執
      行壓縮，而不是由電視卡壓縮。故就壓縮而言，系爭專利
      電視卡無需壓縮編碼的功能已明顯不具專利要件。至系爭
      專利PCMCIA介面部分，由原證四之圖式7可知橋接器745具
      有PCMCIA介面，因此由單獨原證一或二或三並結合原證四
      ，均可證系爭專利不具進步性；系爭專利CardBus介面部
      分，由單獨原證一、二或三結合，及上訴人圓剛公司自承
      系爭專利PCI介面轉換成CardBus介面為習知技藝的方式，
      可知系爭專利不具進步性。另依上訴人圓剛公司另案控告
      國內廠商所使用之鑑定報告內容可知，系爭專利可以單獨
      引用原證一或原證二，配合系爭專利已承認PCI介面轉換
      成CardBus介面為習知技藝即可完成之技術，故系爭專利
      根本不具可專利性等語，求為判決撤銷訴願決定及原處分
      ，並命上訴人智財局就申請第093103998N01號發明專利舉
      發案作成舉發成立之審定。
三、上訴人即原審被告智財局答辯略以：
    系爭專利申請專利範圍第1項之橋接器用以接收該第一數位
    影像信號及該第一數位聲音信號，並分別輸出符合一匯流排
    介面規格之一第二數位影像信號及一第二數位聲音信號，以
    經由對應該匯流排介面規格之一匯流排介面輸出至一電腦，
    或申請專利範圍第15項之橋接器用以接收一第一數位影音信
    號，或者申請專利範圍第18項之橋接器用以接收一第一數位
    廣播信號等技術手段，亦即參酌系爭專利之專利說明書所載
    及其第2圖所示，並與系爭專利申請專利範圍相互對照得知
    ，系爭專利橋接器之功用在轉換過程中對數位信號，作符合
    被轉換之匯流排介面規格之適當處理，以致能充分運用到被
    轉換之匯流排的高速傳輸能力，使得該匯流排介面可以很順
    利將數位信號原始資料輸出至電腦，故不需要在電視卡中增
    加壓縮元件，亦不須犧牲視訊信號解析度，相較習知技術及
    各引證案而言，系爭專利之技術手段均未見於各引證案中，
    故各引證案無法證明系爭專利申請專利範圍第1、15、18等
    項為所屬技術領域中具有通常知識者依申請前之先前技術所
    能輕易完成。綜上，由於系爭專利申請專利範圍第1項、第
    15項、第18項具新穎性及進步性，其所依附之第2至14項、
    第16至17項及第19項等附屬項為其獨立項之進一步限縮，故
    各引證案亦無法證明系爭專利申請專利範圍第2至14項、第
    16至17項及第19項等附屬項不具新穎性及進步性等語，求為
    判決駁回被上訴人在第一審之訴。
四、上訴人即參加人圓剛公司答辯意旨略以：
(一)、系爭專利公告後，業界紛紛仿效沿用，致影響上訴人圓剛
      公司之權益，俟上訴人圓剛公司採取法律行動後，侵權人
      利用舉發制度，或委諸個人名義、或以自己名義，一再提
      出舉發案，欲藉專利主管機關、訴願機關、行政法院及民
      事法院間裁判是否可能發生之歧異，以脫免其侵權責任。
      又系爭專利業經上訴人智財局作成7件舉發不成立之審定
      ，其中N02與N04均因舉發人放棄訴願而告確定，N03及N05
      則分別經臺北高等行政法院作成97年度訴字第1333號、97
      年度訴字第1309號判決駁回舉發人之訴（依序經本院99年
      度判字第636號、99年度判字第707號判決駁回上訴）。
(二)、被上訴人主張原處分認定系爭專利申請專利範圍之撰寫方
      式為「手段功能用語」違誤。然N05及N07之舉發人早已在
      行政爭訟程序中提出完全相同之主張，依序為臺北高等行
      政法院97年度訴字第1309號判決及經濟部經訴字第098061
      07740號訴願決定所不採，且該爭執實質上並無意義，亦
      不足以構成撤銷原處分之理由。另被上訴人在其起訴狀第
      6頁末段以「現行審查基準第2篇發明專利審查基準第9章
      第4.3.1節」關於「手段功能用語及步驟功能用語」之判
      斷相關規定，指摘原處分之判斷與該規定相左，亦有所違
      誤。
(三)、被上訴人在其行政訴訟準備(一)狀所提出之先前技術證據及
      主張，大多數已經臺北高等行政法院審酌，並經認定彼等
      不足以證明系爭專利不具新穎性或進步性：
(１)、原證一為N05案之舉發證據2（臺北高等行政法院97年度訴
      字第1309號判決稱為引證2），該判決第20頁第5小點指出
      ：「原告（即聰泰科技開發股份有限公司《下稱聰泰公司
      》）稱系爭案之橋接器範圍…早已見於原告所提引證2至5
      之習知技術中，故系爭案橋接器不具新穎性等。…自不能
      以之論述系爭案無新穎性，原告所稱自無憑採」、第21-2
      2頁第3小點指出：「引證2至5並未揭露系爭案之橋接器構
      造及技術特徵，自無法由申請專利之發明所屬技術領域中
      具有通常知識者，基於申請時的通常知識及相關先前技術
      ，轉用、置換、改變、組合引證2至引證5，而將系爭案申
      請專利範圍輕易完成。故原告以之論據系爭案不具進步性
      ，亦無可憑採」等語。
(２)、原證二為N05案之舉發證據5（臺北高等行政法院97年度訴
      字第1309號判決稱為引證5），該判決第19-20頁第4小點
      指出：「引證5為電視卡，該產品為不可熱插拔之內接電
      視卡…，為系爭案說明書所描述之習知技術，係以PCI匯
      流排作為其輸出介面，…與可作為外接卡介面之PCMCIA或
      CardBus或Express Card等匯流排介面，在功能上及結構
      上均有顯著之不同，自不能相互比擬，原告此部分論述亦
      無可採」、第21頁第2小點及第3小點指出：「原告就引證
      4、引證5與系爭案比對結果，同樣的論述內容來認定系爭
      案之申請專利範圍…不具新穎性及進步性等專利要件，然
      而…當然不足以該同樣內容來認定系爭案不具進步性」、
      「引證2至5並未揭露系爭案之橋接器構造及技術特徵，自
      無法由申請專利之發明所屬技術領域中具有通常知識者，
      基於申請時的通常知識及相關先前技術，轉用、置換、改
      變、組合引證2至引證5，而將系爭案申請專利範圍輕易完
      成。故原告以之論據系爭案不具進步性，亦無可憑採」等
      語。
(３)、原證三之核心技術為SAA7146晶片之應用，且該「DPC7146
      Net Look技術資料」業經N03之舉發人力竑科技股份有限
      公司（下稱力竑公司）提出（臺北高等行政法院97年訴字
      第1333號判決稱為原證9號），該判決第42頁第3小點指出
      ：「原告雖主張該發明所屬技術領域具有通常知識者，得
      參酌包括PCMCIA規格及SAA7146晶片資料等文獻，即能直
      接且無歧異得知系爭案中橋接器構件之存在。…按PCMCIA
      規格不過係說明PCMCIA本身之技術內容，而原告提出之『
      SAA7146晶片資料』除提及意義未臻明確之『bridge』一
      詞外，並無任何文字明確記載與系爭案有關之內容，加上
      該晶片使用PCI匯流排介面且包含執行MPEG壓縮處理等，
      均與系爭案之技術無關。則縱結合舉發證據附件2及SAA71
      46晶片資料，亦無法證明系爭專利不具新穎性」、第44頁
      第2點說明：「由原證9號之全部內容觀之，並無任一處揭
      示所謂『飛利浦SAA7146晶片』可接收『類比信號』，亦
      未揭示該晶片可接收『經類比/數位轉換後之信號』」、
      第45-46頁第3(2)點更指明：「『SAA7146』第7頁記載，
      並未見與系爭專利請求項相同之揭露內容…原證9號第6頁
      左側方塊文字已明白敘及SAA7146之驅動程式包含執行MPE
      G壓縮處理，與系爭專利之發明目的、技術手段，亦不相
      同。參諸前述『SAA7146』之輸出介面為PCI匯流排介面等
      事實，原告逕稱原證9號第8頁右圖已揭示系爭專利之橋接
      器，即不足採」等語。
(四)、被上訴人在行政訴訟準備(一)狀中所提出之先前技術證據及
      主張實質上亦不足證系爭專利不具新穎性或進步性：
(１)、原證一第1頁左欄「主要特徵（Key features）」處已載
      明：該產品係採用PCI介面及實施MPEG壓縮處理。然系爭
      專利說明書第6頁則已敘明習知技術採用PCI介面及/或實
      施壓縮處理所具有之缺點，而系爭專利之目的即欲克服此
      等缺點。
(２)、原證二第5頁「產品介紹」第2行明確載明該產品採用PCI
      介面，同頁「產品規格」第8點說明該產品實施MPEG壓縮
      處理。
(３)、原證三係關於電腦內部設置之架構（Architecture of a
      PC），與系爭專利之電視卡毫無關係。且原證三採用PCI
      介面及實施MPEG壓縮處理。綜上，顯然原證一、二、三僅
      涉及系爭專利所欲排除之習知技術，而與系爭專利之技術
      內容無關。前述臺北高等行政法院97年度訴字第1309號、
      第1333號等判決對此均詳盡說明。
(４)、原證四第2頁左欄第[0024]段明確載明該「多媒體應用特
      殊處理器（MASP）」被設計來執行多個「多媒體及通訊功
      能」，包括視訊之壓縮及解壓縮、音訊之壓縮及解壓縮等
      ，則原證四亦僅涉及系爭專利所欲排除之習知技術手段，
      而與系爭專利之技術內容無關。又被上訴人雖以原證四結
      合原證一至三各個證據主張系爭專利不具進步性，惟其未
      具體引用引證文獻之內容，說明原證四如何與原證一至三
      各證據相結合而完成系爭專利之發明，更未說明此種結合
      係屬輕易而合理，無需過度實驗即可達成。被上訴人未踐
      行其舉證責任，其主張顯無理由。另美國專利局於西元20
      09年4月22日審定核准系爭專利美國對應案（申請案號：
      10/797291）之申請，顯見即便是主動檢索提出原證四作
      為引證文獻之美國專利局，亦認為該引證案不足以證明系
      爭專利不具進步性等語，求為判決駁回被上訴人在第一審
      之訴。
五、原判決撤銷訴願決定及原處分，並命上訴人智財局應就申請
    第093103998N01號發明專利舉發案作成舉發成立之審定，係
    以：
(一)、系爭專利申請專利範圍第1項之「影音解碼器」與「橋接
      器」係使用「裝置用以」之用語來記載其技術特徵，應已
      符合專利審查基準第2-9-20頁所揭示之第1項手段功能用
      語之條件。且系爭專利申請專利範圍第1項之「影音解碼
      器」揭示輸入類比信號並據以產生數位信號，即揭示類比
      轉數位之特定功能，而其「橋接器」亦揭示將輸入之數位
      信號轉換成符合一匯流排介面規格之新數位信號之特定功
      能描述，是系爭專利申請專利範圍第1項符合上揭專利審
      查基準第2-9-20頁所揭示之第2項手段功能用語之條件。
      又系爭專利申請專利範圍第1項中關於「影音解碼器」與
      「橋接器」僅記載其輸入信號、輸出信號以及處理該等信
      號之功能，惟並未記載任何足以達成該特定功能之完整結
      構或材料，故系爭專利申請專利範圍第1項符合上揭專利
      審查基準第2-9-20頁所揭示之第3項手段功能用語之條件
      。上訴人智財局對於如何認定系爭專利申請專利範圍為手
      段功能用語，並未有具體之陳述，故無法了解其是否有對
      於「手段功能用語請求項是否明確且為發明說明及圖式支
      持」進行判斷，而被上訴人並未主張系爭專利有「手段功
      能用語請求項是否明確且為發明說明及圖式支持」之爭點
      ，且上訴人圓剛公司亦主張不是用手段功能用語來撰寫系
      爭專利申請專利範圍，故關於「手段功能用語請求項是否
      明確且為發明說明及圖式支持」，並非本案爭點。又經檢
      視系爭專利說明書，並未能找到對應「影音解碼器」與「
      橋接器」等技術特徵之結構與材料，且其明確性亦非本案
      爭點，故本案是否為「手段功能用語請求項」，對於系爭
      專利申請專利範圍之解讀並無影響。
(二)、原證一可證明系爭專利申請專利範圍第1項、第4項至第19
      項不具進步性，無法證明系爭專利申請專利範圍第2項、
      第3項、不具進步性：
(１)、系爭專利申請專利範圍第1項之影音解碼器與橋接器皆為
      習知技術，且原證一已揭示系爭專利申請專利範圍第1項
      中影音解碼器與橋接器間之信號傳接連接關係，雖然其兩
      者之匯流排介面不同，惟在橋接器輸出符合CardBus匯流
      排介面之數位影音信號亦為習知技術之前提下，此差異或
      選擇PCMCIA 、Express Card匯流排介面等皆為熟習該項
      技藝人士所易於思及，且其並未產生不可預期之功效，故
      原證一可證明系爭專利申請專利範圍第1項不具進步性。
(２)、原證一並未能證明其已克服習知技術以硬體方式進行編碼
      之技術偏見，惟系爭專利申請專利範圍第2項以電腦軟體
      執行數位信號編碼替代硬體編碼而克服該技術偏見，故原
      證一無法證明系爭專利申請專利範圍第2項不具進步性。
(３)、系爭專利申請專利範圍第3項係進一步揭示申請專利範圍
      第2項之第三數位影音信號為一Mpeg2影音信號，原證一既
      無法證明系爭專利申請專利範圍第2項不具進步性，亦無
      法證明依附於申請專利範圍第2項之申請專利範圍第3項不
      具進步性。
(４)、系爭專利申請專利範圍第4項所依附之申請專利範圍第1項
      不具進步性，而系爭專利申請專利範圍第4項進一步揭示
      之具左右聲道類比聲音信號轉換為一數位左右音信號並輸
      出至該橋接器，亦為原證一所揭露，是就整體而言，二者
      之功效相同，故原證一可證明系爭專利申請專利範圍第4
      項不具進步性。
(５)、系爭專利申請專利範圍第5項所依附之申請專利範圍第1項
      不具進步性，而系爭專利申請專利範圍第5項進一步揭示
      之解調器，又為原證一所揭示，是就整體而言，二者所具
      有之解調功效相同，故原證一可證明系爭專利申請專利範
      圍第5項不具進步性。
(６)、系爭專利申請專利範圍第6項所依附之申請專利範圍第1項
      不具進步性，而系爭專利申請專利範圍第6項進一步揭示
      之S影像信號與立體聲，又已為原證一所揭示，是就整體
      而言，二者所具有之功效相同，故原證一可證明系爭專利
      申請專利範圍第6項不具進步性。
(７)、系爭專利申請專利範圍第7項所依附之申請專利範圍第1項
      不具進步性，而系爭專利申請專利範圍第7項進一步揭示
      之類比V影像信號與立體聲，又已為原證一所揭示，是就
      整體而言，二者功效相同，故原證一可證明系爭專利申請
      專利範圍第7項不具進步性。
(８)、系爭專利申請專利範圍第8項所依附之申請專利範圍第1項
      不具進步性，而系爭專利申請專利範圍第8項進一步揭示
      橋接器可接收來自不同於該影音解碼器之一數位信號來源
      ，又已為原證一所揭示，是就整體而言，二者功效相同，
      故原證一可證明系爭專利申請專利範圍第8項不具進步性
      。
(９)、系爭專利申請專利範圍第9項所依附之申請專利範圍第8項
      不具進步性，而系爭專利申請專利範圍第9項進一步揭示
      其第一數位影音信號包括其他任何型式之數位影音信號，
      又其實質上之解讀與系爭專利申請專利範圍第8項並無不
      同，亦為原證一所揭示，是就整體而言，二者功效相同，
      故原證一可證明系爭專利申請專利範圍第9項不具進步性
      。
(10)、系爭專利申請專利範圍第10項所依附之申請專利範圍第1
      項不具進步性，而系爭專利申請專利範圍第10項進一步揭
      示橋接器更包括可接收來自不同於該影音解碼器之一數位
      信號來源之一第一數位廣播信號，既已為原證一所揭示，
      是就整體而言，二者功效相同，故原證一可證明系爭專利
      申請專利範圍第10項不具進步性。
(11)、系爭專利申請專利範圍第11項所依附之申請專利範圍第1
      項不具進步性，而系爭專利申請專利範圍第11項進一步揭
      示影音解碼器更包括接收一類比廣播信號，既已為原證一
      所揭示，且二者之功效相同，故原證一可證明系爭專利申
      請專利範圍第11項不具進步性。
(12)、系爭專利申請專利範圍第12項所依附之申請專利範圍第11
      項不具進步性，而系爭專利申請專利範圍第12項進一步揭
      示一解調器，用以接收一類比調頻廣播信號，既已揭示於
      原證一，且就整體言之，二者功效相同，故原證一可證明
      系爭專利申請專利範圍第12項不具進步性。
(13)、系爭專利申請專利範圍第13項所依附之申請專利範圍第1
      項不具進步性，而系爭專利申請專利範圍第13項進一步揭
      示電腦為一桌上型電腦或一筆記型電腦，為一般習知之認
      知，是就整體而言，二者功效相同，故原證一可證明系爭
      專利申請專利範圍第13項不具進步性。
(14)、系爭專利申請專利範圍第14項所依附之申請專利範圍第1
      項不具進步性，而系爭專利申請專利範圍第14項進一步揭
      示類比聲音信號包括一類比左聲音信號與一類比右聲音信
      號，亦已為原證一所揭示，是就整體而言，二者功效相同
      ，故原證一可證明系爭專利申請專利範圍第14項不具進步
      性。
(15)、原證一已揭示系爭專利申請專利範圍第15項之橋接器可接
      收一數位影音信號，並將其轉換輸出符合匯流排介面規格
      之數位影音信號之技術特徵。雖然其二者之匯流排介面不
      同，惟「橋接器」輸出符合CardBus匯流排介面之數位影
      音信號係習知技術，故此種差異或選擇PCMCIA、Express
      Card匯流排介面等皆為熟習該項技藝人士所易於思及，是
      就整體而言，系爭專利並未產生不可預期之功效，故原證
      一可證明系爭專利申請專利範圍第15項不具進步性。
(16)、系爭專利申請專利範圍第16項所依附之申請專利範圍第15
      項不具進步性，而系爭專利申請專利範圍第16項進一步揭
      示其第一數位影音信號包括其他任何型式之數位影音信號
      ，其實質上之解讀與系爭專利申請專利範圍第15項並無不
      同，亦已為原證一所揭示，是就整體而言，二者功效相同
      ，故原證一可證明系爭專利申請專利範圍第16項不具進步
      性。
(17)、系爭專利申請專利範圍第17項所依附之申請專利範圍第15
      項不具進步性，而系爭專利申請專利範圍第17項進一步揭
      示電腦為一桌上型電腦或一筆記型電腦，此為一般習知之
      認知，故原證一可證明系爭專利申請專利範圍第17項不具
      進步性。
(18)、原證一已揭示系爭專利申請專利範圍第18項之橋接器可接
      收一數位廣播信號，並將其轉換輸出符合匯流排介面規格
      之數位影音信號。雖然二者之匯流排介面不同，惟「橋接
      器」輸出符合CardBus匯流排介面之數位影音信號係屬習
      知技術，故此種差異或選擇PCMCIA、Express Card匯流排
      介面等皆為熟習該項技藝人士所易於思及，且並未產生不
      可預期之功效，故原證一可證明系爭專利申請專利範圍第
      18項不具進步性。
(19)、系爭專利申請專利範圍第19項所依附之申請專利範圍第18
      項不具進步性，而系爭專利申請專利範圍第19項進一步揭
      示電腦為一桌上型電腦或一筆記型電腦，此為一般習知之
      認知，是就整體而言，原證一可證明系爭專利申請專利範
      圍第19項不具進步性。
(三)、原證二可證明系爭專利申請專利範圍第1項至第19項均不
      具進步性：
(１)、系爭專利申請專利範圍第1項之影音解碼器與橋接器皆為
      習知技術，且原證二已揭示系爭專利申請專利範圍第1項
      影音解碼器與橋接器間之信號傳接連接關係，雖然其間二
      者之匯流排介面不同，惟橋接器輸出符合CardBus匯流排
      介面之數位影音信號係屬習知技術，故此種差異或選擇PC
      MCIA、Express Card匯流排介面等皆為熟習該項技藝人士
      所易於思及，且其並未產生不可預期之功效，故原證二可
      證明系爭專利申請專利範圍第1項不具進步性。
(２)、系爭專利申請專利範圍第2項所依附之申請專利範圍第1項
      不具進步性，而系爭專利申請專利範圍第2項進一步揭示
      之利用電腦進行編碼之技術特徵，又已為原證二所揭示，
      是就整體而言，二者功效相同，故原證二可證明系爭專利
      申請專利範圍第2項不具進步性。
(３)、系爭專利申請專利範圍第3項所依附之申請專利範圍第2項
      不具進步性，而系爭專利申請專利範圍第3項進一步揭示
      第三數位影音信號為一Mpeg2影音信號，又已為原證二所
      揭示，是就整體而言，二者功效相同，故原證二可證明系
      爭專利申請專利範圍第3項不具進步性。
(４)、系爭專利申請專利範圍第4項所依附之申請專利範圍第1項
      不具進步性，而系爭專利申請專利範圍第4項進一步揭示
      之具左右聲道類比聲音信號轉換為一數位左右聲音信號，
      並輸出至該橋接器之技術特徵，亦已為原證二所揭示，是
      就整體而言，二者功效相同，故原證二可證明系爭專利申
      請專利範圍第4項不具進步性。
(５)、系爭專利申請專利範圍第5項所依附之申請專利範圍第1項
      不具進步性，而原證二亦具有系爭專利申請專利範圍第5
      項進一步揭示之解調器之功能，是就整體而言，二者解調
      之功效相同，故原證二可證明系爭專利申請專利範圍第5
      項不具進步性。
(６)、系爭專利申請專利範圍第6項所依附之申請專利範圍第1項
      不具進步性，且系爭專利申請專利範圍第6項進一步揭示
      之S影像信號與立體聲，又已為原證二所揭示，是就整體
      而言，二者功效相同，故原證二可證明系爭專利申請專利
      範圍第6項不具進步性。
(７)、系爭專利申請專利範圍第7項所依附之申請專利範圍第1項
      不具進步性，且系爭專利申請專利範圍第7項進一步揭示
      之Composite影像輸入端子與立體聲，又已為原證二所揭
      示，是就整體而言，二者功效相同，故原證二可證明系爭
      專利申請專利範圍第7項不具進步性。
(８)、系爭專利申請專利範圍第8項所依附之申請專利範圍第1項
      不具進步性，且系爭專利申請專利範圍第8項進一步揭示
      橋接器可接收來自不同於該影音解碼器之一數位信號來源
      之技術特徵，又已為原證二之SAA7133晶片所揭示，是就
      整體而言，二者功效相同，故原證二可證明系爭專利申請
      專利範圍第8項不具進步性。
(９)、系爭專利申請專利範圍第9項所依附之申請專利範圍第8項
      不具進步性，且系爭專利申請專利範圍第9項進一步揭示
      其第一數位影音信號包括其他任何型式之數位影音信號，
      其實質上之解讀與系爭專利申請專利範圍第8項並無不同
      ，故其已為原證二所揭示，是就整體而言，二者功效相同
      ，故引證二可證明系爭專利申請專利範圍第9項不具進步
      性。
(10)、系爭專利申請專利範圍第10項所依附之申請專利範圍第1
      項不具進步性，且系爭專利申請專利範圍第10項進一步揭
      示之橋接器更包括可接收來自不同於該影音解碼器之一數
      位信號來源之一第一數位廣播信號之技術特徵，又已為原
      證二所揭示，是就整體而言，二者功效相同，故原證二可
      證明系爭專利申請專利範圍第10項不具進步性。
(11)、系爭專利申請專利範圍第11項所依附之申請專利範圍第1
      項不具進步性，而系爭專利申請專利範圍第11項進一步揭
      示影音解碼器更包括接收一類比廣播信號，亦已為原證二
      所揭示，是就整體而言，二者功效相同，故原證二可證明
      系爭專利申請專利範圍第11項不具進步性。
(12)、系爭專利申請專利範圍第12項所依附之申請專利範圍第11
      項不具進步性，而系爭專利申請專利範圍第12項進一步揭
      示之解調器用以接收一類比調頻廣播信號之技術特徵，亦
      已為原證二所揭示，是就整體而言，二者功效相同，故原
      證二可證明系爭專利申請專利範圍第12項不具進步性。
(13)、系爭專利申請專利範圍第13項所依附之申請專利範圍第1
      項不具進步性，而系爭專利申請專利範圍第13項進一步揭
      示電腦為一桌上型電腦或一筆記型電腦，為一般習知之知
      識，是就整體而言，原證二可證明系爭專利申請專利範圍
      第13項不具進步性。
(14)、系爭專利申請專利範圍第14項所依附之申請專利範圍第1
      項不具進步性，而系爭專利申請專利範圍第14項進一步揭
      示類比聲音信號包括一類比左聲音信號與一類比右聲音信
      號，亦已為原證二所揭示，是就整體而言，二者功效相同
      ，故原證二可證明系爭專利申請專利範圍第14項不具進步
      性。
(15)、原證二已揭示系爭專利申請專利範圍第15項之橋接器可接
      收一數位影音信號，並將其轉換輸出符合匯流排介面規格
      之數位影音信號之技術特徵。雖然其二者之匯流排介面不
      同，惟在「橋接器」輸出符合CardBus匯流排介面之數位
      影音信號亦為習知技術之前提下，此種差異或選擇PCMCIA
      、Express Card匯流排介面等皆為熟習該項技藝人士所易
      於思及，且其並未產生不可預期之功效，故原證二可證明
      系爭專利申請專利範圍第15項不具進步性。
(16)、系爭專利申請專利範圍第16項所依附之申請專利範圍第15
      項不具進步性，而系爭專利申請專利範圍第16項進一步揭
      示其第一數位影音信號包括其他任何型式之數位影音信號
      ，其實質解讀與系爭專利申請專利範圍第15項並無不同，
      系爭專利申請專利範圍第16項亦已為原證二所揭示，是就
      整體而言，二者功效相同，故原證二可證明系爭專利申請
      專利範圍第16項不具進步性。
(17)、系爭專利申請專利範圍第17項所依附之申請專利範圍第15
      項不具進步性，而系爭專利申請專利範圍第17項進一步揭
      示電腦為一桌上型電腦或一筆記型電腦，為一般習知之知
      識，是就整體而言，原證二可證明系爭專利申請專利範圍
      第17項不具進步性。
(18)、原證二已揭示系爭專利申請專利範圍第18項之橋接器可以
      接收數位廣播信號，並將該數位廣播信號轉換成符合一匯
      流排介面規格之數位廣播信號之技術內容。雖然二者之匯
      流排介面不同，惟橋接器輸出符合CardBus匯流排介面之
      數位影音信號係屬習知技術，故此種差異或選擇PCMCIA、
      Express Card匯流排介面等皆為熟習該項技藝人士所易於
      思及，且未產生不可預期之功效，故原證二可證明系爭專
      利申請專利範圍第18項不具進步性。
(19)、系爭專利申請專利範圍第19項所依附之申請專利範圍第18
      項不具進步性，而系爭專利申請專利範圍第19項進一步揭
      示電腦為一桌上型電腦或一筆記型電腦，亦為一般習知之
      知識，是就整體而言，原證二可證明系爭專利申請專利範
      圍第19項不具進步性。
(四)、原證三可證明系爭專利申請專利範圍第1項至第4項、第6
      項至第10項、第13項至第19項不具進步性，無法證明系爭
      專利申請專利範圍第5項、第11項至第12項不具進步性：
(１)、系爭專利之「影音解碼器」與「橋接器」皆為習知技術，
      且原證三已揭示系爭專利申請專利範圍第1項「影音解碼
      器」與「橋接器」間之信號傳接連接關係，雖然其二者之
      匯流排介面不同，惟「橋接器」輸出符合CardBus匯流排
      介面之數位影音信號係屬習知技術，此種差異或選擇PCMC
      IA、Express Card匯流排介面等皆為熟習該項技藝人士所
      易於思及，且未產生不可預期之功效，故原證三可證明系
      爭專利申請專利範圍第1項不具進步性。
(２)、系爭專利申請專利範圍第2項所依附之申請專利範圍第1項
      不具進步性，而系爭專利申請專利範圍第2項進一步揭示
      之利用電腦進行編碼之技術特徵，又已為原證三所揭示，
      二者功效相同，故原證三可證明系爭專利申請專利範圍第
      2項不具進步性。
(３)、系爭專利申請專利範圍第3項所依附之申請專利範圍第2項
      不具進步性，而系爭專利申請專利範圍第3項進一步揭示
      第三數位影音信號為一Mpeg2影音信號，又已為原證三所
      揭示，是就整體而言，二者功效相同，故原證三可證明系
      爭專利申請專利範圍第3項不具進步性。
(４)、系爭專利申請專利範圍第4項所依附之申請專利範圍第1項
      不具進步性，而系爭專利申請專利範圍第4項進一步揭示
      之具左右聲道類比聲音信號轉換為一數位左右聲音信號，
      並輸出至該橋接器之技術特徵，亦已為原證三所揭示，是
      就整體而言，二者功效相同，故原證三亦可證明系爭專利
      申請專利範圍第4項不具進步性。
(５)、爭專利申請專利範圍第5項進一步揭示申請專利範圍第1項
      之影音信號傳接處理裝置，更包括一解調器，用以接收一
      類比電視影音信號，並於被解調時據以輸出該類比影像信
      號及該類比聲音信號至該影音解碼器。惟原證三並未揭示
      有解調器，且無法達成系爭專利所具有之解調器之功能，
      故原證三無法證明系爭專利申請專利範圍第5項不具進步
      性。
(６)、系爭專利申請專利範圍第6項所依附之申請專利範圍第1項
      不具進步性，而系爭專利申請專利範圍第6項進一步揭示
      之S影像信號與立體聲，亦為原證三所揭示，是就整體而
      言，二者功效相同，故原證三可證明系爭專利申請專利範
      圍第6項不具進步性。
(７)、系爭專利申請專利範圍第7項所依附之申請專利範圍第1項
      不具進步性，而系爭專利申請專利範圍第7項進一步揭示
      之類比V影像信號與立體聲，又已為原證三所揭示，是就
      整體而言，二者功效相同，故原證三可證明系爭專利申請
      專利範圍第7項不具進步性。
(８)、系爭專利申請專利範圍第8項所依附之申請專利範圍第1項
      不具進步性，而系爭專利申請專利範圍第8項進一步揭示
      橋接器可接收來自不同於該影音解碼器之一數位信號來源
      ，又已為原證三所揭示，是就整體而言，二者功效相同，
      故原證三可證明系爭專利申請專利範圍第8項不具進步性
      。
(９)、系爭專利申請專利範圍第9項所依附之申請專利範圍第8項
      不具進步性，而系爭專利申請專利範圍第9項進一步揭示
      其第四數位影音信號包括其他任何型式之數位影音信號，
      實質之解讀亦與系爭專利申請專利範圍第9項並無不同，
      故系爭專利申請專利範圍第9項亦為原證三揭示，是就整
      體而言，二者功效相同，故原證三可證明系爭專利申請專
      利範圍第9項不具進步性。
(10)、系爭專利申請專利範圍第10項所依附之申請專利範圍第1
      項不具進步性，而系爭專利申請專利範圍第10項進一步揭
      示橋接器更包括可接收來自不同於該影音解碼器之一數位
      信號來源之一第一數位廣播信號之技術特徵，又已為引證
      三所揭示，是就整體而言，二者功效相同，故原證三可證
      明系爭專利申請專利範圍第10項不具進步性。
(11)、系爭專利申請專利範圍第11項進一步揭示申請專利範圍第
      1項之影音解碼器更包括接收一類比廣播信號，並據以輸
      出一數位廣播信號至該橋接器之技術特徵。惟原證三並未
      揭示有可接收一類比廣播信號，且無法達成系爭專利所具
      有之可接收一類比廣播信號之功能，故原證三無法證明系
      爭專利申請專利範圍第11項不具進步性。
(12)、系爭專利申請專利範圍第12項進一步揭示申請專利範圍第
      11項之影音信號傳接處理裝置更包括：一解調器，用以接
      收一類比調頻廣播信號，並於被解調時據以輸出該類比廣
      播信號之技術特徵。惟原證三並未揭示有解調器，且無法
      達成系爭專利所具有之解調器之功能，故原證三無法證明
      系爭專利申請專利範圍第12項不具進步性。
(13)、系爭專利申請專利範圍第13項所依附之申請專利範圍第1
      項不具進步性，而系爭專利申請專利範圍第13項進一步揭
      示電腦為一桌上型電腦或一筆記型電腦，為一般習知之知
      識，是就整體而言，原證三可證明系爭專利申請專利範圍
      第13項不具進步性。
(14)、系爭專利申請專利範圍第14項所依附之申請專利範圍第1
      項不具進步性，而系爭專利申請專利範圍第13項進一步揭
      示類比聲音信號包括一類比左聲音信號與一類比右聲音信
      號，亦已為原證三所揭示，是就整體而言，二者功效相同
      ，故原證三可證明系爭專利申請專利範圍第14項不具進步
      性。
(15)、原證三已揭示系爭專利申請專利範圍第15項之橋接器可接
      收一數位影音信號並將其轉換輸出符合匯流排介面規格之
      數位影音信號之技術特徵。雖然二者之匯流排介面不同，
      惟「橋接器」輸出符合CardBus匯流排介面之數位影音信
      號係屬習知技術，此種差異或選擇PCMCIA、Express Card
      匯流排介面等皆為熟習該項技藝人士所易於思及，且未產
      生不可預期之功效，故原證三可證明系爭專利申請專利範
      圍第15項不具進步性。
(16)、系爭專利申請專利範圍第16項所依附之申請專利範圍第15
      項不具進步性，而系爭專利申請專利範圍第16項進一步揭
      示其第一數位影音信號包括其他任何型式之數位影音信號
      ，實質之解讀與系爭專利申請專利範圍第15項並無不同。
      系爭專利申請專利範圍第16項已為原證三所揭示，是就整
      體而言，二者功效相同，故原證三可證明系爭專利申請專
      利範圍第16項不具進步性。
(17)、系爭專利申請專利範圍第17項所依附之申請專利範圍第15
      項不具進步性，而系爭專利申請專利範圍第17項進一步揭
      示電腦為一桌上型電腦或一筆記型電腦，係一般習知之知
      識，是就整體而言，原證三可證明系爭專利申請專利範圍
      第17項不具進步性。
(18)、原證三已揭示系爭專利申請專利範圍第18項之橋接器可接
      收一數位廣播信號並將其轉換輸出符合匯流排介面規格之
      數位影音信號之技術特徵。雖然二者之匯流排介面不同，
      惟「橋接器」輸出符合CardBus匯流排介面之數位影音信
      號係屬習知技術，此種差異或選擇PCMCIA、Express Card
      匯流排介面等皆為熟習該項技藝人士所易於思及，且未產
      生不可預期之功效，故原證三可證明系爭專利申請專利範
      圍第18項不具進步性。
(19)、系爭專利申請專利範圍第19項所依附之申請專利範圍第18
      項不具進步性，而系爭專利申請專利範圍第19項進一步揭
      示電腦為一桌上型電腦或一筆記型電腦，亦為一般習知之
      知識，故原證三可證明系爭專利申請專利範圍第19項不具
      進步性。
(五)、原證四僅可證明系爭專利申請專利範圍第15項至第19項不
      具進步性，無法證明系爭專利申請專利範圍第1項至第14
      項不具進步性：
(１)、系爭專利申請專利範圍第1項為一種影音信號傳接處理裝
      置，其「影音解碼器」與「橋接器」為習知技術，但其尚
      具有「橋接器」直接接收「影音解碼器」所輸出之第一數
      位影像信號及第一數位聲音信號之技術特徵。惟原證四主
      要技術內容在於多媒體專用處理器MASP（Media Applica-
      tion specific processor），其圖式第7圖為其一實施例
      ，檢視該實施例可知其除具備完整之處理器應有功能外，
      尚具有MPEG影音動畫之編碼與解碼710、多媒體資料加密
      與解密750、多媒體資料輸入埠735等多媒體應用之特殊功
      能，及PCI/PCMCIA橋接器745。但原證四並未能明確且直
      接揭示其具有系爭專利申請專利範圍第1項之「橋接器」
      直接接收「影音解碼器」所輸出之第一數位影像信號及第
      一數位聲音信號之技術特徵。故原證四無法證明系爭專利
      申請專利範圍第1項不具進步性。
(２)、系爭專利申請專利範圍第2項至第14項係直接或間接依附
      於申請專利範圍第1項，因原證四無法證明系爭專利申請
      專利範圍第1項不具進步性，故原證四亦無法證明直接或
      間接依附於申請專利範圍第1項之申請專利範圍第2項至第
      14項不具進步性。
(３)、原證四已揭示系爭專利申請專利範圍第15項之橋接器可接
      收一數位影音信號，並將其轉換輸出符合匯流排介面規格
      之數位影音信號之技術特徵。而CardBus與Express Card
      匯流排介面則僅為類似功能之匯流排介面選擇，二者功效
      相同，故原證四可證明系爭專利申請專利範圍第15項不具
      進步性。
(４)、系爭專利申請專利範圍第16項所依附之申請專利範圍第15
      項不具進步性，而系爭專利申請專利範圍第16項進一步揭
      示其第一數位影音信號包括其他任何型式之數位影音信號
      ，實質之解讀亦與系爭專利申請專利範圍第15項並無不同
      ，是系爭專利申請專利範圍第16項已為原證四所揭示，就
      整體而言，二者功效相同，故原證四可證明系爭專利申請
      專利範圍第16項不具進步性。
(５)、系爭專利申請專利範圍第17項所依附之申請專利範圍第15
      項不具進步性，而系爭專利申請專利範圍第17項進一步揭
      示電腦為一桌上型電腦或一筆記型電腦，為一般習知之知
      識，是就整體而言，原證四可證明系爭專利申請專利範圍
      第17項不具進步性。
(６)、原證四已揭示系爭專利申請專利範圍第18項之橋接器可接
      收數位廣播信號，並將該數位廣播信號轉換成符合一匯流
      排介面規格之數位廣播信號，且Cardbus與Express Card
      匯流排介面僅為類似功能之匯流排介面選擇，亦為習知技
      術，二者功效相同，故原證四可證明系爭專利申請專利範
      圍第18項不具進步性。
(７)、系爭專利申請專利範圍第19項所依附之申請專利範圍第18
      項不具進步性，而系爭專利申請專利範圍第19項進一步揭
      示電腦為一桌上型電腦或一筆記型電腦，此為一般習知之
      知識，是就整體而言，原證四可證明系爭專利申請專利範
      圍第19項不具進步性。
(六)、原證一組合原證四僅可證明系爭專利申請專利範圍第1項
      、第4項至第19項不具進步性：
      原證一已可證明系爭專利申請專利範圍第1項、第4項至第
      19項不具進步性，而原證四所揭露之PCI/PCMCIA橋接器74
      5則可進一步佐證系爭專利所揭露之「橋接器」及「橋接
      器之匯流排介面包括PCMCIA或CardBus或Express Card匯
      流排介面」等技術特徵確實在影音信號傳接處理領域亦為
      習知技術。但其並未揭示系爭專利以電腦軟體執行數位信
      號編碼以替代習知之硬體編碼及編碼成MPEG2之技術特徵
      ，故原證一無法證明系爭專利申請專利範圍第2項、第3項
      不具進步性，從而，引證一組合原證四無法證明系爭專利
      申請專利範圍第2項與第3項不具進步性，僅可證明系爭專
      利申請專利範圍第1項、第4至19項不具進步性。
(七)、原證二單獨即可證明系爭專利申請專利範圍第1項至第19
      項不具進步性，原證四則足佐證系爭專利申請專利範圍第
      15至19項不具進步性。
(八)、原證三組合原證四僅可證明系爭專利申請專利範圍第1項
      至第4項、第6項至第10項、第13項至第19項不具進步性，
      無法證明系爭專利申請專利範圍第5項、第11項至第12項
      不具進步性：
      原證三單獨已可證明系爭專利申請專利範圍第1項至第4項
      、第6項至第10項、第13項至第19項不具進步性；原證四
      單獨可證明系爭專利申請專利範圍第15項至第19項不具進
      步性。因原證三未揭露可接收類比廣播信號，也未揭露具
      有解調器（類比廣播信號需要解調器進行解調），原證四
      亦未揭露，故組合原證三與原證四仍無法證明系爭專利申
      請專利範圍第5項、第11項至第12項不具進步性。
(九)、綜上所述，經逐項審查系爭專利申請專利範圍，可知原證
      二可證明其第1項、第15項、第18項（獨立項）及第2項至
      第14項、第16項至第17項、第19項（附屬項）均不具進步
      性，是系爭專利有違92年專利法第22條第4項規定，本應
      為舉發成立之審定，然原處分竟為舉發不成立之處分，於
      法即有未合，訴願決定未加指摘而予維持，亦非妥適。是
      以被上訴人請求撤銷訴願決定及原處分，並請求判命上訴
      人智財局應就申請第093103998NO1號發明專利舉發案作成
      舉發成立之審定，為有理由，應予准許，乃判決撤銷訴願
      決定及原處分，並命上訴人智財局應就申請第093103998N
      01號發明專利舉發案作成舉發成立之審定。
六、本院經核原判決固非無見，惟查：
(一)、按「（第1項）關於撤銷、廢止商標註冊或撤銷專利權之
      行政訴訟中，當事人於言詞辯論終結前，就同一撤銷或廢
      止理由提出之新證據，智慧財產法院仍應審酌之。（第2
      項）智慧財產專責機關就前項新證據應提出答辯書狀，表
      明他造關於該證據之主張有無理由。」為智慧財產案件審
      理法第33條所明文；其立法理由為：「關於在行政訴訟中
      所提出之新證據，並未經智慧財產專責機關先行判斷，自
      宜責令其就該新證據提出答辯書狀，對於應否據以認定確
      有撤銷、廢止商標註冊或撤銷專利權之理由，為具體之表
      明。」次按「（第1項）關於撤銷、廢止商標註冊或撤銷
      專利權之行政訴訟中，當事人於言詞辯論終結前，就同一
      撤銷或廢止理由之範圍內，所提出之新證據，法院仍應審
      酌。但當事人意圖延滯訴訟，或因重大過失，未依訴訟進
      行程度，於言詞辯論終結前之適當時期提出新證據，而有
      礙訴訟之終結者，法院得依行政訴訟法第132條準用民事
      訴訟法第196條第2項規定駁回之。（第2項）智慧財產專
      責機關就前項新證據依本法第33條第2項規定應提出答辯
      書狀時，得請求法院酌留相當之準備期間。」為智慧財產
      案件審理細則第40條所明定；其立法理由為：「當事人於
      行政訴訟中所提出之新證據，未經智慧財產專責機關先行
      判斷，本法第33條第2項特別規定，應使其就該新證據提
      出答辯書狀，具體表明應否撤銷、廢止商標註冊或撤銷專
      利權之理由；為使其能有相當之準備，爰訂定第2項規定
      。」關於本件撤銷專利權之行政訴訟中，被上訴人於原審
      法院言詞辯論終結前之98年4月6日行準備程序時，就同一
      撤銷理由即系爭專利不具進步性，提出新證據即PHILIPS
      公司於西元1998年3月10日發表的DPC7146 NetLook視訊會
      議開發套件的應用技術資料（即原證三）及西元2002年5
      月16日公開之第2002/0000000號「多媒體專用處理器之方
      法及其裝置」美國專利案說明書（即原證四），及原證一
      組合原證四、原證二組合原證四、原證三組合原證四。原
      審法院因認被上訴人提出上開新證據並無意圖延滯訴訟，
      或因重大過失，未依訴訟進行程度，於言詞辯論終結前之
      適當時期提出新證據，而有礙訴訟之終結之情事，而依上
      揭智慧財產案件審理法第33條第1項及智慧財產案件審理
      細則第40條第1項規定，予以審酌，固無不合，惟依原審
      法院98年4月6日準備程序筆錄之內容，原審法院於當日諭
      知「本件準備程序終結，候核辦」，並於翌（7）日定於
      98年5月14日行言詞辯論，則上訴人智財局是否有相當之
      準備期間，就上開新證據提出答辯書狀，表明其關於該證
      據之主張有無理由？上開程序有無違反上揭智慧財產案件
      審理法第33條第2項或智慧財產案件審理細則第40條第2項
      規定？尚有可議。
(二)、按「發明專利權範圍，以說明書所載之申請專利範圍為準
      ，於解釋申請專利範圍時，並得審酌發明說明及圖式。」
      為92年專利法第56條第3項所明定。次按「複數技術特徵
      組合之發明，其申請專利範圍之技術特徵，得以手段功能
      用語或步驟功能用語表示。於解釋申請專利範圍時，應包
      含發明說明中所敘述對應於該功能之結構、材料或動作及
      其均等範圍。」為93年4月7日修正發布之專利法施行細則
      第18條第8項所規定。再按被上訴人所主張之西元2006年
      版專利審查基準第5-1-16頁中段規定：「…參照司法院大
      法官釋字第287號解釋意旨，上述基準係解釋性行政規則
      ，有關更正案之審查基準應自對應之專利法施行之日起有
      其適用。…」準此，本件系爭專利係於94年8月15日核准
      審定，有關判斷系爭專利申請專利範圍是否為手段功能用
      語，應以系爭專利核准審定時之專利審查基準為依據，且
      該專利審查基準應自對應之92年專利法施行之日起有其適
      用。惟觀諸原判決第39頁至第41頁所記載之專利審查基準
      「第2-9-18頁至第2-9-22頁」、「第2-9-20頁」、「第2-
      9-21頁之第4.3.2節」乙節，均係指西元2008年版之專利
      審查基準之內容，原判決據以判斷系爭專利申請專利範圍
      第1項符合該版專利審查基準規定之3項條件，而為手段功
      能用語，尚有違誤，則依系爭專利核准審定時之專利審查
      基準判斷，系爭專利申請專利範圍第1項是否為手段功能
      用語？是否明確且為發明說明及圖式支持？尚有釐清之必
      要。
(三)、按「舉發案經審查不成立者，任何人不得以同一事實及同
      一證據，再為舉發。」為92年專利法第67條第4項所明文
      。本件系爭專利舉發案NO1之原證一係PHILIPS公司於西元
      2001年8月發表的Europa設計之技術資料（其代表圖示如
      原判決附圖2），原證二係登昌恆興業股份有限公司UPT13
      3 Much TV高畫質電視錄放卡之使用手冊（其代表圖示如
      原判決附圖3），原證一、二依序為系爭專利舉發案NO5之
      引證2、引證5，該系爭專利舉發案NO5經舉發人聰泰公司
      循序提起行政爭訟，先經臺北高等行政法院於97年12月4
      日以97年度訴字第1309號判決略以：「…引證2至5所揭示
      之影音解碼器、使用電視卡影音解碼器或個人數位助理電
      視模組，其構造裝置則包括接收器、影音處理器及匯流排
      介面等構成元件，並未揭露系爭案之橋接器構造及技術特
      徵…自無法由申請專利之發明所屬技術領域中具有通常知
      識者，基於申請時的通常知識及相關先前技術，轉用、置
      換、改變、組合引證2至引證5，而將系爭案申請專利範圍
      輕易完成。故原告（即聰泰公司）以之論據系爭案不具進
      步性，亦無可憑採…」等由，而判決駁回其訴，嗣經本院
      於99年7月15日以99年度判字第707號判決駁回上訴確定在
      案。又本件系爭專利舉發案NO1之原證三係PHILIPS公司於
      西元1998年3月10日發表的DPC7146 NetLook視訊會議開發
      套件之技術資料（其代表圖示如原判決附圖4），其中SAA
      7146A之橋接器晶片為系爭專利舉發案NO3案之原證9，該
      系爭專利舉發案NO3經舉發人力竑公司循序提起行政爭訟
      ，先經臺北高等行政法院於97年10月8日以97年度訴字第
      1333號判決略以：「…嗣於訴願及行政訴訟中追加主張原
      證9（即PHILIPS公司於西元1998年3月10日出版之DPC7146
      NetLook Video conferencing Development Kit規格書中
      揭示其所生產之SAA7146A Multimedia bridge，以下簡稱
      『飛利浦SAA7146晶片』…由原證9之全部內容觀之，並無
      任何一處揭示所謂『飛利浦SAA7146晶片』可接收『類比
      信號』，亦未揭示該晶片可接收『經類比/數位轉換後之
      信號』。…(2)關於原證9之飛利浦SAA71 46晶片技術資料
      ：…(乙)其次，原證9第6頁中左側方塊文字已明白敘及『
      SAA7146』之驅動程式功能包含『執行MPE G壓縮處理』，
      與系爭專利之發明目的、技術手段，亦不相同，參諸前述
      『SAA7146』之輸出介面為PCI匯流排介面等事實，原告（
      即力竑公司）逕稱原證9第8頁右圖已揭示系爭專利之『橋
      接器』，即不足採。…」等由，而判決駁回其訴，嗣經本
      院於99年6月17日以99年度判字第636號判決駁回上訴確定
      在案。本件系爭專利舉發案NO1之原證一、二、三既經上
      開他舉發案審查結果不足以證明系爭專利不具進步性，而
      舉發不成立，且均確定在案，則本件有無上揭規定之適用
      ？亦即被上訴人是否仍得以原證一、二、三再為舉發系爭
      專利不具進步性？且原證一組合原證四、原證二組合原證
      四、原證三組合原證四是否可證明系爭專利不具進步性？
      亦有釐清之必要。
(四)、綜上所述，原判決既有上開違誤，且其違法情事足以影響
      判決結果，上訴意旨指摘原判決違法，求予廢棄，即為有
      理由；又本件事證尚有未明，有由原審法院再為調查審認
      之必要，本院無從自為判決；爰將原判決廢棄，發回原審
      法院再為調查後，另為適法之裁判。
七、據上論結，本件上訴為有理由。依行政訴訟法第256條第1項
    、第260條第1項，判決如主文。
中    華    民    國    99    年    12    月    16    日
                    最高行政法院第三庭
                        審判長法官  吳  慧  娟
                              法官  黃  秋  鴻
                              法官  胡  方  新
                              法官  曹  瑞  卿
                              法官  林  金  本

以  上  正  本  證  明  與  原  本  無  異
中    華    民    國    99    年    12    月    17    日
                              書記官  莊  俊  亨

司法院資訊處製作；財團法人民間司法改革基金會備份。
